臺灣臺中地方法院小額民事判決
110年度沙小字第642號
原      告  蔡亦昌  

被      告  黃謝富子

訴訟代理人  黃文宗  
上列當事人間請求損害賠償事件，經本院於民國111年3月1日言
詞辯論終結，判決如下：
    主      文
被告應給付原告新臺幣壹萬參仟零壹拾肆元。
原告其餘之訴駁回。
訴訟費用新臺幣肆仟元，其中新臺幣壹仟壹佰陸拾元由被告負擔
，其餘新臺幣貳仟捌佰肆拾元由原告負擔。
本判決原告勝訴部分得假執行。但如被告以新臺幣壹萬參仟零壹
拾肆元為原告預供擔保，得免為假執行。
    事實及理由
壹、程序方面：
    按訴狀送達後，原告不得將原訴變更或追加他訴，但擴張或
    減縮應受判決事項之聲明者，不在此限，民事訴訟法第255
    條第1項第3款定有明文，依同法第436條之23、第436條第2
    項規定於小額程序準用之。經查，原告起訴時原聲明請求被
    告應給付原告新臺幣（下同）36,200元（見本院卷第15頁）
    。嗣後，原告於民國110年10月1日提出書狀，並於111年3月
    1日本院言詞辯論期日陳稱：本件請求金額變更為44,450元
    等語（見本院卷第81、232頁），核屬擴張應受判決事項之
    聲明，合於前開規定，應予准許。
貳、實體方面：
一、原告主張：（一）被告於109年7月19日11時35分許駕駛車牌
    號碼000-0000號普通重型機車，沿臺中市龍井區茄投路由東
    往西方向行駛，行經臺中市○○區○○路○○○00號電線桿前，劃
    有分向限制線路段，跨越分向限制線，駛入對向車道逆向行
    駛，適有原告駕駛其所有車牌號碼000-0000號自用小客車（
    下稱系爭車輛），沿臺中市龍井區茄投路由西往東方向行駛
    ，行經該處，見狀閃避不及，兩車因而發生碰撞，致系爭車
    輛受損，為此爰依侵權行為損害賠償之法律關係提起本件訴
    訟。（二）原告所受損害共計44,450元，茲分述如下：1.車
    輛修理費用：系爭車輛因本件事故受損，經原告送修支出修
    理費用31,490元（包含工資10,961元、零件費用20,529元）
    。2.工作損失：原告因前往臺中市龍井區調解委員會出席調
    解及前往法院開庭，共計4次，每次請假半日，而受有工作
    損失5,250元。3.精神慰撫金：原告雖於本件交通事故並無
    受傷，然因本件交通事故賠償事宜拖延1年多，導致精神折
    磨及壓力，為此請求精神慰撫金3,000元等語。並聲明：被
    告應給付原告44,450元。
二、被告則以：（一）原告駕駛系爭車輛於鄉間小路高速行駛，
    已有超速情形，且案發當時天氣晴朗、視距良好，原告應有
    未注意車前狀況之過失。又於本件交通事故發生後，警方未
    對被告製做筆錄、亦未對兩造實施酒測，原告即移動現場，
    致肇事責任難以釐清，若兩造均有過失，原告即應依民法第
    217條第1項規定，就其過失部分承擔責任，故聲請囑託臺中
    市車輛行車事故鑑定委員會鑑定肇事責任。（二）原告主張
    車輛修理費用，其中零件費用應予折舊。又原告主張因請假
    而生薪資損失，與本件交通事故不具相當因果關係，不得請
    求賠償。另原告僅有系爭車輛受損，不得請求精神慰撫金。
    （三）被告駕駛車牌號碼000-0000號普通重型機車，因本件
    交通事故受損，修復費用計27,090元，依民法第184條第1項
    前段規定，原告應負賠償。且被告因本件交通事故受傷，須
    截斷左足第2、3趾，及左膝蓋因手術產生嚴重後遺症，至今
    無法順利行走，需長時間坐輪椅移動，經診斷為輕度身心障
    礙，身體及心靈受有極大痛苦，依民法第184條第1項前段及
    第195條第1項規定，原告應賠償被告精神慰撫金之一部200,
    000元，爰依民法第334條第1項規定，與本件原告請求金額
    相互抵銷等語資為抗辯。並聲明：（一）原告之訴駁回。（
    二）如受不利判決，願供擔保，請准宣告免為假執行。
三、本院之判斷：
（一）原告主張：被告於109年7月19日11時35分許駕駛車牌號碼
      000-0000號普通重型機車，沿臺中市龍井區茄投路由東往
      西方向行駛，行經臺中市○○區○○路○○○00號電線桿前，劃
      有分向限制線路段，跨越分向限制線，駛入對向車道逆向
      行駛，適有原告駕駛其所有車牌號碼000-0000號自用小客
      車（即系爭車輛），沿臺中市龍井區茄投路由西往東方向
      行駛，行經該處，見狀閃避不及，兩車因而發生碰撞，被
      告則辯稱：原告駕駛系爭車輛於鄉間小路高速行駛，已有
      超速情形，且案發當時天氣晴朗、視距良好，原告應有未
      注意車前狀況之過失等語，經查：　　
    1.被告於109年7月19日11時35分許駕駛車牌號碼000-0000號
      普通重型機車，沿臺中市龍井區茄投路由東往西方向行駛
      ，行經臺中市○○區○○路○○○00號電線桿前，劃有雙黃實線
      路段，跨越雙黃實線，駛入對向車道，適有原告駕駛系爭
      車輛，沿臺中市龍井區茄投路由西往東方向行駛，行經該
      處，兩車因而發生碰撞等情，業經本院依職權向臺中市政
      府警察局烏日分局調閱本件交通事故調查資料核閱屬實（
      見本院卷第35至59頁），自堪信為真實。　　
　　2.按駕駛人駕駛汽車，除應遵守道路交通標誌、標線、號誌
      之指示，並服從交通指揮人員之指揮；汽車在未劃設慢車
      道之雙向二車道行駛時，均應在遵行車道內行駛，道路交
      通安全規則第90條第1項、第97條第1項第1款分別定有明
      文。次按雙黃實線設於路段中，用以分隔對向車道，並雙
      向禁止超車、跨越或迴轉，道路交通標誌標線號誌設置規
      則第149條第1項第1款第8目亦有明定。復按分向限制線，
      用以劃分路面成雙向車道，禁止車輛跨越行駛，並不得迴
      轉，道路交通標誌標線號誌設置規則第165條第1項亦有明
      文。及依道路交通安全規則第2條第1項第1款規定：「本
      規則用詞，定義如下：一、汽車：指在道路上不依軌道或
      電力架線而以原動機行駛之車輛（包括機車）。」查被告
      駕駛車牌號碼000-0000號普通重型機車，自應注意上揭規
      定，而被告駕駛前揭機車，於上開時、地，跨越分向限制
      線，駛入對向車道逆向行駛，適有原告駕駛系爭車輛行經
      該處，見狀閃避不及，兩車因而發生碰撞，被告確有過失
      至明。
  　3.被告固辯稱：原告駕駛系爭車輛高速行駛，已有超速情形
      等語。惟按當事人主張有利於己之事實者，就其事實有舉
      證之責任，民事訴訟法第277條前段定有明文，而被告就
      其所辯前情，並未提出任何證據以實其說，自難信為真實
      。
　　4.另按汽車行駛時，駕駛人應注意車前狀況及兩車並行之間
      隔，並隨時採取必要之安全措施，不得在道路上蛇行，或
      以其他危險方式駕車，道路交通安全規則第94條第3項固
      定有明文。惟按為提昇交通工具效能以促進交通快捷迅速
      ，並兼顧維護交通秩序以保障公眾行的安全，凡參與交通
      之車輛駕駛人、行人及其他使用道路者，均負有預防危險
      發生之注意義務，故任何駕駛人、行人或其他使用人，均
      可信賴其餘參與交通或使用道路者，亦能遵守交通規則，
      並互相採取謹慎注意之安全行為。本此信賴原則，任一參
      與交通或使用道路之人，並無必須預見其他參與交通或使
      用道路者之違規或不安全行為，以防止事故發生之注意義
      務（最高法院96年度臺上字第6159號刑事裁判意旨參照）
      。　
　　5.查被告駕駛前揭機車，跨越分向限制線，駛入對向車道逆
      向行駛等情已如前述，揆諸前揭說明，本於信賴原則，原
      告並無必須預見被告之違規或不安全行為，以防止事故發
      生之注意義務，尚難認有何過失情形。參以，本院依被告
      聲請囑託臺中市車輛行車事故鑑定委員會鑑定認為：黃謝
      富子駕駛普通重型機車，行至劃有分向限制線線路段，不
      當跨線駛入來車道逆向行駛致生事故，為肇事原因；蔡亦
      昌駕駛自用小客車，無肇事因素等情，有臺中市車輛行車
      事故鑑定委員會於111年1月18日以中市車鑑字第11000104
      33號函檢送中市車鑑0000000案鑑定意見書附卷可參（見
      本院卷第171至174頁）。
 　 6.綜上以析，被告於109年7月19日11時35分許駕駛車牌號碼
      000-0000號普通重型機車，沿臺中市龍井區茄投路由東往
      西方向行駛，行經臺中市○○區○○路○○○00號電線桿前，劃
      有分向限制線路段，跨越分向限制線，駛入對向車道逆向
      行駛，適有原告駕駛系爭車輛，沿臺中市龍井區茄投路由
      西往東方向行駛，行經該處，見狀閃避不及，兩車因而發
      生碰撞，被告確有過失至明，且本於信賴原則，原告並無
      必須預見被告之違規或不安全行為，以防止事故發生之注
      意義務，尚難認有何過失情形。　
（二）按因故意或過失，不法侵害他人之權利者，負損害賠償責
      任；汽車、機車或其他非依軌道行駛之動力車輛，在使用
      中加損害於他人者，駕駛人應賠償因此所受之損害，民法
      第184條第1項前段、第191條之2前段分別定有明文。查原
      告主張系爭車輛為其所有，為因本件交通事故受損，經送
      修支出修理費用31,490元（包含工資10,961元、零件費用
      20,529元）等情，業據其提出與所述相符之統一發票、行
      車執照、維修單等影本及車損照片為證（見本院卷第77至
      81頁及證物袋）自堪信為真實，足認被告之過失行為與系
      爭車輛受損間，具有相當因果關係，被告應負侵權行為之
      損害賠償責任。
（三）另按負損害賠償責任者，除法律另有規定或契約另有訂定
      外，應回復他方損害發生前之原狀；不能回復原狀或回復
      顯有重大困難者，應以金錢賠償其損害；損害賠償，除法
      律另有規定或契約另有訂定外，應以填補債權人所受損害
      及所失利益為限，民法第213條第1項、第215條、第216條
      第1項分別定有明文。而所謂請求賠償物被毀損所減少之
      價額，得以修復費用為估定標準，但以必要者為限，例如
      修理材料以新品換舊品，應予折舊（參見最高法院77年度
      第9次民事庭會議決議）。茲就原告請求之金額應否准許
      ，分述如下：
　　1.車輛維修費用：　
　　　查系爭車輛經原告送修支出修理費用31,490元（包含工資
      10,961元、零件費用20,529元）等情已如前述，其中零件
      部分係以新品替換舊品，自應扣除折舊部分。且依行政院
      所頒「固定資產耐用年數表」及「固定資產折舊率表」之
      規定，自用小客車之耐用年數為5年，及依定率遞減法每
      年折舊千分之369，而實際使用年數逾耐用年數，其最後1
      年之折舊額，加歷年折舊累計額，總和不得超過該資產成
      本原額之10分之9。以及依卷附系爭車輛之行車執照記載
      出廠時間為101年12月，迄至109年7月19日本件交通事故
      發生日止，其使用期間已逾5年，準此，原告得請求之零
      件費用為2,053元（計算式：20529×〈1－9/10〉＝2052.9.，
      小數點以下四捨五入），再加計工資10,961元，是以，系
      爭車輛之修復必要費用合計13,014元。
　  2.工作損失：　
　　　（1）按損害賠償之債，以有損害之發生及有責任原因之
           事實，並二者之間，有相當因果關係為成立要件。
           故原告所主張損害賠償之債，如不合於此項成立要
           件者，即難謂有損害賠償請求權存在（最高法院48
           年臺上字第481號民事裁判意旨參照）。
　　　（2）原告固主張其因前往臺中市龍井區調解委員會出席
           調解及至法院開庭，共計4次，每次請假半日，而受
           有工作損失5,250元等情，並提出薪給資料為證（見
           本院卷第83頁），惟按民事訴訟係採當事人主義，
           當事人就訴訟程序之開始、進行至終結，均有自主
           權限，當事人一旦決定循民事訴訟途徑主張自身權
           益時，本可預見需耗費相當勞力、時間及費用，該
           等耗費支出應由當事人自行承擔，則原告主張於本
           件交通事故發生後，其因前往臺中市龍井區調解委
           員會出席調解及至法院開庭，共計4次，每次請假半
           日，而受有工作損失5,250元等情，顯非因本件交通
           事故所直接導致之損害，原告此部分請求，難認有
           據，無從准許。
　　3.精神慰撫金：　
　　　（1）按慰藉金之賠償須以人格權遭遇侵害，使精神上受
           有痛苦為必要，其核給之標準固與財產上損害之計
           算不同，然非不可斟酌雙方之身份資力、加害程度
           及其他各種情形核定相當之數額（最高法院51年臺
           上字第223號民事裁判意旨參照）。
　　　（2）原告於110年10月20日本院言詞辯論期日陳稱：「（
           原告於本件交通事故有無受傷？）沒有受傷。（關
           於本院卷第81頁記載『精神折磨與壓力賠償』等語，
           何意？）因為家裡人一直在說拖了這麼久怎麼還沒
           解決，心理還有一塊石頭沒有挪開，希望這段時間
           有所賠償。（提示民法第195 條條文，依原告前開
           所述，請敘明何種人格法益受侵害？）沒有。」等
           語（見本院卷第113至114頁），足見原告於本件交
           通事故，並無受傷，其人格法益亦未遭受侵，則原
           告請求精神慰撫金3,000元，難認有據，無從准許。
（四）被告固辯稱：若兩造均有過失，原告即應依民法第217條
      第1項規定，就其過失部分承擔責任等語，惟查：1.按損
      害之發生或擴大，被害人與有過失者，法院得減輕賠償金
      額，或免除之。重大之損害原因，為債務人所不及知，而
      被害人不預促其注意或怠於避免或減少損害者，為與有過
      失。前2項之規定，於被害人之代理人或使用人與有過失
      者，準用之，民法第217條定有明文。2.查被告駕駛前揭
      機車，跨越分向限制線，駛入對向車道逆向行駛，本於信
      賴原則，原告並無必須預見被告之違規或不安全行為，以
      防止事故發生之注意義務等情已如前述，尚難認原告有何
      過失情形，自無適用民法第217條第1項規定之餘地，則被
      告所辯前詞，尚非可採。
（五）被告雖辯稱：被告駕駛車牌號碼000-0000號普通重型機車
      ，因本件交通事故受損，修復費用計27,090元，依民法第
      184條第1項前段規定，原告應負賠償。且被告因本件交通
      事故受傷，須截斷左足第2、3趾，及左膝蓋因手術產生嚴
      重後遺症，至今無法順利行走，需長時間坐輪椅移動，經
      診斷為輕度身心障礙，身體及心靈受有極大痛苦，依民法
      第184條第1項前段及第195條第1項規定，原告應賠償被告
      精神慰撫金之一部200,000元，爰依民法第334條第1項規
      定，與本件原告請求金額相互抵銷等語，然查：
    1.按二人互負債務，而其給付種類相同，並均屆清償期者，
      各得以其債務，與他方之債務，互為抵銷。但依債之性質
      不能抵銷或依當事人之特約不得抵銷者，不在此限，民法
      第334條第1項定有明文。
    2.次按依民法第184條第1項前段規定，侵權行為之成立，須
      行為人因故意、過失不法侵害他人權利，亦即行為人須具
      備歸責性、違法性，並不法行為與損害間有因果關係，始
      能成立，且主張侵權行為損害賠償請求權之人，對於侵權
      行為之成立要件應負舉證責任（最高法院100年度臺上字
      第328號民事裁判意旨參照）。
    3.查被告駕駛前揭機車，跨越分向限制線，駛入對向車道逆
      向行駛，本於信賴原則，原告並無必須預見被告之違規或
      不安全行為，以防止事故發生之注意義務，原告並無過失
      等情已如前述，自無適用民法第184條第1項前段及第195
      條第1項規定，則被告所為上開抵銷抗辯，即無可採。　
（六）綜上所述，原告依侵權行為損害賠償之法律關係，請求被
      告應給付原告13,014元，為有理由，應予准許，至逾此部
      分之請求，則屬無據，應予駁回。
四、本件原告勝訴部分，依民事訴訟法第436條之20規定，應依
    職權宣告假執行。另依民事訴訟法第436條之23、第436條、
    第392條第2項規定，依被告聲請酌定相當之擔保金額，宣告
    被告預供擔保而免為假執行。　　　
五、依民事訴訟法依同法第79條及第436條之19條第1項規定，確
    定其訴訟費用額為4,000元（包含第一審裁判費1,000元及
    鑑定費用3,000元），由被告負擔100分之29即1,160元
    ，其餘100分之71即2,840元則由原告負擔。
中　　華　　民　　國　 111　　年　　3 　　月　　23　　日
                  沙鹿簡易庭  法  官  賴秀雯
以上正本係照原本作成。
如不服本判決，應於送達後20日內，以判決違背法令為理由，向
本院提出上訴狀並表明上訴理由（上訴理由應表明一、原判決所
違背之法令及其具體內容；二、依訴訟資料可認為原判決有違背
法令之具體事實），如於本判決宣示後送達前提起上訴者，應於
判決送達後20日內補提上訴理由書（須附繕本）。如委任律師提
起上訴者，應一併繳納上訴審裁判費。
中　　華　　民　　國　 111　　年　　3 　　月　　23　　日
                              書記官  陳任鈞